臺灣高等法院臺中分院民事裁定　94年度重再字第5號
再審原告　　乙○○
　　　　　　丙○○○
　　　　　　丁○○
　　　　　　戊○○
　　　　　　庚○○
　　　　　　辛○○
　　　　　　壬○○
　　　　　　癸○○
　　　　　　子○○
　　　　　　丑○
　　　　　　寅○○
　　　　　　卯○○
　　　　　　辰○○
　　　　　　午○○
　　　　　　未○○
　　　　　　申○○
　　　　　　酉○○
　　　　　　戌○○
　　　　　　亥○○
　　　　　　天○○
　　　　　　地○○
　　　　　　宙○○
　　　　　　玄○○
　　　　　　黃○○
　　　　　　Ａ○○
　　　　　　Ｂ○○
　　　　　　Ｃ○○
　　　　　　Ｆ○○
　　　　　　Ｇ○○
　　　　　　Ｈ○○
　　　　　　Ｉ○○
　　　　　　Ｋ○○
　　　　　　Ｌ○○
　　　　　　Ｍ○○
　　　　　　Ｎ○○
　　　　　　Ｏ○○
　　　　　　徐健成
　　　　　　Ｐ○○
　　　　　　Ｑ○○
　　　　　　Ｒ○○
　　　　　　Ｓ○○
　　　　 　 Ｔ○○
　　　　　　Ｖ○○
　　　　　　Ｙ○○
　　　　　　Ｚ○○
　　　　　　ａ○○
　　　　　　ｂ○○
　　　　　　ｃ○○
　　　　　　ｅ○○
　　　　　　ｆ○○
　　　　　　許婕茵
　　　　　　ｈ○○
　　　　　　ｉ○○
　　　　　　ｊ○○
　　　　　　ｋ○○
　　　　　　ｌ○○
　　　　　　ｍ○○
　　　　　　ｐ○○
　　　　　　ｑ○○
　　　　　　ｒ○○
　　　　　　ｓ○○
　　　　　　ｔ○○
　　　　　　甲○○
　　　　　　ｕ○○
　　　　　　ｖ○○
　　　　　　ｗ○○
　　　　　　Ｄ○○○
　　　　　　ｘ○○
　　　　　　ｙ○○
　　　　　　ｚ○○
　　　　　　甲甲○○
　　　　　　甲乙○
　　　　　　甲丙○
　　　　　　甲丁○
　　　　　　甲戊○
　　　　　　甲己○
　　　　　　甲庚○
　　　　　　甲辛○
　　　　　　甲壬○
　　　　　　甲癸○○
　　　　　　甲子○
　　　　　　甲丑○
　　　　　　甲寅○
　　　　　　甲卯○○
　　　　　　甲巳○
　　　　　　甲未○
　　　　　　甲申○
　　　　　　甲亥○
　　　　 　 甲地○
　　　　　　甲宙○
　　　　　　甲Ｄ○○
　　　　　　甲玄○
　　　　　　甲黃○
　　　　　　甲Ａ○
　　　　　　甲Ｂ○
　　　　　　甲Ｃ○
　　　　　　甲Ｅ○
　　　　　　甲Ｆ○（蘇亭云）
　　　　　　甲Ｇ○（顧倇萍）
　　　　　　甲辰○
　　　　　　甲天○
　　　　　　ｇ○○
兼上列102
人共同訴
訟代理人　　Ｅ○○　　住台北市南港區○○○路○段12巷57弄
再審被告　　ｏ○○　　住台中縣.
　　　　　　ｎ○○　　住台中縣.
　　　　　　甲午○　　住台中縣.
　　　　　　ｄ○○　　住南投縣.
　　　　　　宇○○　　住彰化縣.
　　　　　　己○○　　住南投縣.
　　　　　　巳○○　　住南投縣.
　　　　　　甲宇○　　住屏東縣.
　　　　　　Ｘ○○　　住台中市.
　　　　　　Ｊ○○　　住台北市○○區○○街39號2樓
　　　　　　Ｕ○○　　住台中市.
　　　　　　甲戌○　　住台北縣汐止市○○街215巷2弄19號
　　　　　　彰化商業銀行
　　　　　　　　　　　設台中市.
法定代理人　Ｗ○○　　住台中市.
再審被告　　保証責任臺灣省青果運銷合作社
　　　　　　　　　　　設台北市○○○路○段7號
法定代理人　甲酉○　　住台北市○○○路○段7號
上列當事人間侵權行為損害賠償事件，再審原告對於中華民國91
年2月5日本院89年度附民字第211號、92年1月21日本院91年度重
訴字第16、33、34號第二審確定判決，提起再審之訴，本院裁定
如下：
    主  文
再審之訴駁回。
再審訴訟費用由再審原告負擔。
    理  由
一、按具有民事訴訟法第496條、第497條、第498條之再審事由
    者，故得以再審之訴對於確定終局判決聲明不服，惟如對未
    確定之判決提起再審之訴，其再審之訴即為不合法，法院應
    依同法第502條第1項規定以裁定駁回之（最高法院18年上字
    第2871號判例、82年度台抗字第32號裁定要旨參照）。又判
    決於上訴期間屆滿時確定。不得上訴之判決，於宣示時確定
    ；不宣示者，於送達時確定。民國（下同）92年2月7日修正
    前民事訴訟法第398條第1、2項定有明文。查本件再審原告
    因侵權行為損害賠償事件，對再審被告提起刑事附帶民事訴
    訟，業經本院刑事庭於91年2月5日以本院89年度附民字第21
    1號為判決，前開終局判決未經宣示，且未合法送達予再審
    原告庚○○、甲乙○、甲壬○三人，有信封及空白送達證書
    附本院依職權調取之本院89年度附民字第211號刑事附帶民
    事訴訟卷第430、431、427、428、429、434、435、436頁可
    稽。是本院89年度附民字第211號刑事附帶民事訴訟判決就
    再審原告庚○○、甲乙○、甲壬○三人部份尚未確定，揆諸
    首揭說明，再審原告庚○○、甲乙○、甲壬○對上開未確定
    之判決提起再審之訴，顯不合法，依法應予駁回。
二、次按再審當事人應以前訴訟程序之當事人，及原判決既判力
    所及之人為限，故再審之訴，非前訴訟程序當事人之從參加
    人或案外之第三人所得提起，且對於訴外之第三人亦不得提
    起再審之訴。（最高法院19年抗字第32號判例、69年度台再
    字第144號裁判意旨參照）。是提起再審之訴，必須由原確
    定判決之當事人，或該確定判決之既判力所及之人為原告或
    被告，其當事人方為適格，蓋以再審之訴，形式上雖為新開
    始之訴訟程序，實質上仍為前訴訟之再開及續行，故再審程
    序之當事人，自仍應為前訴訟之當事人或其既判力所及之人
    。查本件再審原告甲天○、ｇ○○並非本院89年度附民字第
    211號及91年度重訴第16、33、34號確定判決之當事人或該
    判決既判力所及之人，自不得提起本件再審之訴；另再審被
    告Ｕ○○亦非原確定判決之當事人或該判決既判力所及之人
    ，再審原告等對之提起再審之訴，依上開說明，亦難認為合
    法。
三、末按再審之訴，應於30日之不變期間內提起；其期間自判決
    確定時起算。又判決於上訴期間屆滿時確定。不得上訴之判
    決，於宣示時確定；不宣示者，於送達時確定，民事訴訟法
    第500條第1項、第2項，92年2月7日修正前第398條第1項本
    文、第2項定有明文。又當事人對於附帶民事訴訟確定判決
    ，依刑事訴訟法第五百十二條規定向民事法院提起再審之訴
    者，自亦相同（最高法院72年台上字第533號判例意旨參照
    ）。查本院89年度附民字第211號確定判決，關於再審原告
    乙○○、丙○○○、丁○○、戊○○、辛○○、壬○○、癸
    ○○、子○○、丑○、寅○○、卯○○、辰○○、午○○、
    未○○、申○○、酉○○、戌○○、亥○○、天○○、地○
    ○、宙○○、玄○○、黃○○、Ａ○○、Ｂ○○、Ｃ○○、
    Ｅ○○、Ｆ○○、Ｇ○○、Ｈ○○、Ｉ○○、Ｋ○○、Ｌ○
    ○、Ｍ○○、Ｎ○○、Ｏ○○、徐健成、Ｐ○○、Ｑ○○、
    Ｒ○○、Ｓ○○、Ｔ○○、Ｖ○○、Ｙ○○、Ｚ○○、ａ○
    ○、ｂ○○、ｃ○○、ｅ○○、ｆ○○、許婕茵、ｈ○○、
    ｉ○○、ｊ○○、ｋ○○、ｌ○○、ｍ○○、ｐ○○、ｑ○
    ○、ｒ○○、ｓ○○、ｔ○○、甲○○、ｕ○○、ｖ○○、
    ｗ○○、Ｄ○○○、ｘ○○、ｙ○○、ｚ○○、甲甲○○、
    甲丙○、甲丁○、甲戊○、甲己○、甲庚○、甲辛○、甲癸
    ○○、甲子○、甲丑○、甲寅○、甲卯○○、甲巳○、甲未
    ○、甲申○、甲亥○、甲地○、甲宙○、甲Ｄ○○、甲玄○
    、甲黃○、甲Ａ○、甲Ｂ○、甲Ｃ○、甲Ｅ○、甲Ｆ○（蘇
    亭云）、甲Ｇ○（顧倇萍）、甲辰○等98人部分，已於91年
    間確定；另本院91年度重訴字第16、33、34號確定判決，關
    於再審原告乙○○、丙○○○、丁○○、戊○○、庚○○、
    辛○○、壬○○、癸○○、子○○、丑○、寅○○、卯○○
    、辰○○、午○○、未○○、申○○、酉○○、戌○○、亥
    ○○、天○○、地○○、宙○○、玄○○、黃○○、Ａ○○
    、Ｂ○○、Ｃ○○、Ｅ○○、Ｆ○○、Ｇ○○、Ｈ○○、Ｉ
    ○○、Ｋ○○、Ｌ○○、Ｍ○○、Ｎ○○、Ｏ○○、徐健成
    、Ｐ○○、Ｑ○○、Ｒ○○、Ｓ○○、Ｔ○○、Ｖ○○、Ｙ
    ○○、Ｚ○○、ａ○○、ｂ○○、ｃ○○、ｅ○○、ｆ○○
    、許婕茵、ｈ○○、ｉ○○、ｊ○○、ｋ○○、ｌ○○、ｍ
    ○○、ｐ○○、ｑ○○、ｒ○○、ｓ○○、ｔ○○、甲○○
    、ｕ○○、ｖ○○、ｗ○○、Ｄ○○○、ｘ○○、ｙ○○、
    ｚ○○、甲甲○○、甲乙○、甲丙○、甲丁○、甲戊○、甲
    己○、甲庚○、甲辛○、甲壬○、甲癸○○、甲子○、甲丑
    ○、甲寅○、甲卯○○、甲巳○、甲未○、甲申○、甲亥○
    、甲地○、甲宙○、甲Ｄ○○、甲玄○、甲黃○、甲Ａ○、
    甲Ｂ○、甲Ｃ○、甲Ｅ○、甲Ｆ○（蘇亭云）、甲Ｇ○（顧
    倇萍）、甲辰○等101人部分，已於92年1月27日確定。是前
    開再審原告遲至94年7月19日始行提起本件再審之訴，顯已
    逾30日之不變期間，揆諸前開說明，顯不合法。
四、據上論結，本件再審之訴為不合法，爰依民事訴訟法第502
    條第1項、第95條、第78條、第85條第1項，裁定如主文。
中　　華　　民　　國　　94　　年　　8 　　月　　30　　日
                      民事第二庭審判長法　官  童有德
                                      法　官  蔡秉宸
                                      法　官  翁芳靜
以上正本係照原本作成。
如不服本裁定應於裁定送達後十日內向本院提出抗告理由狀（須
按他造人數附具繕本），並繳納抗告裁判費新台幣壹仟元整。
                                      書記官  陳麗玉
中　　華　　民　　國　　94　　年　　9 　　月　　2 　　日
                                                      Ｈ
